臺灣臺中地方法院刑事判決　　　　　　　　　　　　　九十一年度易字第六三五號
　　公　訴　人　臺灣臺中地方法院檢察署檢察官
　　被　　　告　甲○○
右列被告因竊盜案件，經檢察官提起公訴（九十一年度偵字第八九四號），本院判決
如左：
    主  文
甲○○無罪。
    理  由
一、公訴意旨略以：被告甲○○意圖為自己不法之所有，於民國八十八年六月一日凌
    晨，攜帶客觀上可供兇器使用之壓力剪，前往被害人丙○○位於臺中市大雅鄉○
    ○○路五三七號住處對面之貨櫃屋，持壓力剪剪斷貨櫃屋之鎖頭後，竊取凱喬工
    程有限公司（下稱凱喬公司）、凱大工程有限公司（下稱凱大公司）所共有（起
    訴書誤為凱喬工程有限公司負責人丙○○所有）之電鋸六具、電鑽六具、小電鑽
    四支、免出力電鑽二支、沙輪機二具、電動槌二具、吊貨捲場機一具、氣動釘槍
    三具、氣動退螺帽機二具、空壓機二具、電動磁磚切割機二具、切割機四具、固
    定大型電鋸切台一具、水平尺七尺、八尺各一支等物品，得手後即將上開物品留
    供已用。嗣於九十年十一月二十七日上午八時三十分許，凱喬公司負責人丙○○
    在設於臺中縣大雅鄉○○村○○路○段四八一號林清浩所經營之「清富電動工具
    行」內發現上開遭竊刻有「凱大、凱喬」之電鑽一支，經報警後始循線查悉上情
    ；另於九十一年一月十八日，在本署偵查中經被告甲○○同意後，又在其位於臺
    中縣大雅鄉○○村○○路花眉巷七之三八號之住處再扣得電鋸一具，因認被告甲
    ○○涉有刑法第三旦二十一條第一項第三款之加重竊盜罪嫌云云。
二、按犯罪事實應依證據認定之，無證據不得推定其犯罪事實；又不能證明被告犯罪
    者，應諭知無罪之判決，刑事訴訟法第一百五十四條、第三百零一條第一項分別
    定有明文。次按事實之認定，應憑證據，所謂證據，須適於為被告犯罪事實之證
    明者，始得採為斷罪資料，如未能發現相當證據，或證據不足以證明，自不能以
    推測或擬制之方法以為裁判基礎；又認定不利於被告之事實，須依積極證據，苟
    積極證據不足為不利於被告事實之認定時，即應為有利於被告之認定，更不必有
    何有利之證據，最高法院五十三年臺上字第二七五０號、三十年上字第八一六號
    、四十年臺上字第八六號分別著有判例可資參照。再按事實審法院對於證據之取
    捨，依法雖有自由判斷之權，然積極證據不足證明犯罪事實時，被告之抗辯或反
    證縱屬虛偽，或被告否認犯罪事實所持之辯解，縱屬不能成立，仍非有積極證據
    足以證明其犯罪行為，不能遽為有罪之認定，此最高法院三十年上字第四八二號
    、第一八三一號亦著有判例可參。
三、本件公訴人認被告甲○○涉有攜帶兇器竊盜之犯行，係以：(一)凱喬公司負責人丙
    ○○之指訴、臺中縣警察局豐原分局馬岡厝派出所員警工作紀錄簿、失竊物品清
    單、贓證物領具保管單各一紙、照片七張、扣案之電鋸一支為證；(二)訊之同案被
    告薛榮化（另經臺灣臺中地方法院檢察署檢察官為不起訴處分確定）又否認有交
    付被告甲○○任何工具，且於八十七年五月二日離開凱大、凱喬公司時，該二公
    司尚無任何工具遺失之情事；(三)再者，查獲之電鑽一支係由被告所送修，扣案之
    電鋸一支則係在被告住處所扣得，則參諸被告曾二次短暫任職於凱大、凱喬公司
    ，自知悉公司所有工具之放置地點，顯見八十八年六月一日凌晨被害人丙○○失
    竊之物品應係被告甲○○所竊取，否則事隔多年後豈會在其住處又發現失物？資
    為論據。訊之被告則堅詞否認有何竊盜犯行，辯稱：同案被告薛榮化於八十五年
    間，因遺失向伊所借用之電鑽，乃以本件送修之電鑽一支歸還之；嗣於八十六年
    間，伊於工地施工時，因自行攜帶之電鋸壞掉，同案被告薛榮化又提供扣案之電
    鋸一支供伊使用，並表示要代伊將電鋸送修，惟因同案被告薛榮化一直未返還該
    送修之電鋸，伊才未將扣案之電鋸歸還等語。
四、經查：
（一）凱喬公司、凱大公司放置在臺中縣大雅鄉○○○路五三七號對面之貨櫃屋，曾
      於八十八年六月一日凌晨許，遭人以壓力剪破壞貨櫃屋之鎖頭後，竊取其內屬
      於該二公司所共有之電鋸六具、電鑽六具、小電鑽四支、免出力電鑽二支、沙
      輪機二具、電動槌二具、吊貨捲場機一具、氣動釘槍三具、氣動退螺帽機二具
      、空壓機二具、電動磁磚切割機二具、切割機四具、固定大型電鋸切台一具、
      水平尺七尺、八尺各一支等物品之事實，固據凱喬公司負責人丙○○指訴明確
      ，並有臺中縣警察局豐原分局馬岡厝派出所員警工作紀錄簿、失竊物品清單各
      一紙在卷可稽，堪信屬實。然訊之凱喬公司負責人丙○○則陳稱：「發現遺失
      時，也不知道是何人拿走的，是多年後，才意外發現那支電鑽。」「（問：發
      現失竊時，有無懷疑是何人所為？）沒有」等語，有本院審判筆錄可參；另遍
      觀丙○○於警訊及偵查中所陳各節及卷附之失竊報案資料記載，又均查無被害
      人就竊賊或嫌疑者之身分資料加以指稱之紀錄。基此，綜觀上開證據資料，顯
      僅能證明凱喬、凱大公司確有於右開時、地失竊前揭電鋸等機具之事實，尚難
      遽認該次竊盜之犯行，即係被告所為。
（二）次查，被告甲○○確有持有被查獲而屬凱喬、凱大公司所共有之電鑽、電鋸各
      一支之事實，除據被告自承不諱外，並經「清富電動工具行」負責人即證人林
      清浩於警訊中證述無訛，復有搜索扣押筆錄二份、贓證物領具保管單一紙、照
      片七張、扣案之電鋸一支可資佐憑。而就上開電鑽、電鋸之取得來源一節，被
      告雖以前揭情詞置辯，然經訊之同案被告薛榮化則始終否認有於八十五、六年
      間，拿取該等電鑽、電鋸交付被告使用之情事，並供稱：「我於八十七年五月
      二日離職時，該刻有凱喬、凱大記號之電鑽，尚在公司內」「我每天帶工具外
      出，都會帶回來，老闆也會點收，八十七年離職前都完好未遺失」「（問：到
      底有無拿工具借被告？）沒有此事」等語；凱喬公司負責人丙○○則指稱：「
      工具薛榮化帶出去後，回來一定有清點，當時並沒有發現遺失」「我們每天出
      去做工，都會清點工具，回來時，還會再點一次」等語；凱大公司負責人乙○
      ○於本院審理中亦陳稱：「板模工作都是我們出工具給工人使用，工人從未準
      備工具，被告在職期間我也沒有印象工人有反應工具有需要送修，且被告是作
      我的工，不是代工，不可能由他準備工具，他們只有自備鐵鎚跟釘袋」等語，
      有警訊、偵訊及本院審判筆錄可考。經核同案被告薛榮化、凱喬公司負責人丙
      ○○、凱大公司負責人乙○○所述各節，均相互吻合，應信屬實。被告所為辯
      解，顯無所據，不足信採。
（三）惟按持有贓物，於吾人一般社會生活經驗上，可能之原因不止一端，故無從以
      行為人單純持有贓物之事實推斷行為人取得贓物之來源；縱行為人係以竊盜、
      搶奪、詐欺、拾得遺失物或故買、收受贓物等犯罪手段取得該贓物，所涉犯罪
      構成要件亦各不相同，於訴訟上當不能因行為人對其持有之贓物來源交待不清
      或無法於訴訟上確實舉證證明其係如何取得該贓物，即任意擬制推測行為人之
      竊盜犯行。是以，公訴人參諸被告曾於八十四年間及八十六、七年間二次短暫
      任職於凱大、凱喬公司，自知悉公司所有工具之放置地點，如非被告所竊取，
      何以在事隔多年後，又會在其住處發現失物等情，認凱大、凱喬公司於八十八
      年六月一日凌晨所失竊之物品，應係被告所竊取云云，即嫌率斷。從而，本案
      被告甲○○雖未能就取得被查獲而屬凱喬公司、凱大公司所共有之電鑽、電鋸
      各一支，明確交代其來由，然查，公訴人所舉之前揭證據並不足以證明被告確
      有攜帶兇器行竊之事實，本院復查無其他積極證據可資認定被告確有公訴人所
      指之加重竊盜犯行，揆諸首揭說明，既無積極證據足認被告有於八十八年六月
      一日凌晨，攜帶壓力剪竊取凱大、凱喬公司所共有之電鑽等機具之事實，不能
      證明被告犯罪，依法應諭知無罪之判決。
據上論斷，應依刑事訴訟法第三百零一條第一項，判決如主文。
本案經檢察官陳忠榮到庭執行職務
中      華      民      國      九十一      年      五    月      八    日
                                臺灣臺中地方法院刑事第二庭
                                    法  官  莊  嘉  蕙
右正本證明與原本無異。
如不服本判決，應於送達後十日內向本院提出上訴狀（須附繕本），上訴於臺灣高等
法院臺中分院。
                                    書記官
中      華      民      國      九十一      年      五    月      八    日
